【裁判字號】    88,上易,1936
【裁判日期】    890817
【裁判案由】    竊盜等
【裁判全文】
臺灣高等法院臺中分院刑事判決                  八十八年度上易字第一九三六號
    上  訴  人
    即  被  告  巳○○
    選任辯護人  張居德
                林益輝
    上  訴  人
    即  被  告  辰○○
    選任辯護人  張業照
右上訴人因竊盜等案件，不服臺灣彰化地方法院八十八年度訴字第一八三號中華民國
八十八年五月二十一日第一審判決（起訴案號：臺灣彰化地方法院檢察署八十八年度
偵字第八八八號、八十八年度偵續字第四０、四一號、八十八年度少連偵字第二四號
），提起上訴，本院判決如左：
      主  文
原判決撤銷。
巳○○以竊盜罪為常業，累犯，處有期徒刑參年，應於刑之執行前令入勞動場所強制
工作參年，扣案之Ｔ字型板手、鋸子、大小鐵鉗各壹支均沒收。
辰○○連續行使偽造私文書，足生損害於公眾及他人，處有期徒刑壹年陸月，扣案之
砂輪機、電動刻字機各壹組、鋼字陸組均沒收。
      事  實
一、巳○○前於民國（下同）八十二年六月九日因犯贓物罪，經本院八十二年度上易
    字第九三三號判處有期徒刑十月，緩刑四年確定，嗣又因違反麻醉藥品管理條例
    、竊盜罪，經台灣彰化地方法院於八十三年五月五日分別判處有期徒刑四月、一
    年，其緩刑之宣告因之被撤銷，八十四年二月十五日再因竊盜罪，經台灣台中地
    方法院判處有期徒刑四月，於八十五年四月二十六日接續執行有期徒刑完畢，詎
    巳○○仍不知悔改，意圖為自己不法所有並基於藉竊盜維生，以之為業之犯意，
    持其所有客觀上對人體具有危險性之Ｔ字型板手、鋸子、大小鐵鉗各一支為竊盜
    工具，將前開Ｔ字型板手、鋸子等打入車門鎖，用力扭轉而開啟車門，再以同一
    方式扭轉電門發動車輛，如被害人以拐杖鎖或方向盤鎖住時，再取鋸子鋸斷方向
    盤之一角，而移開拐杖鎖或方向盤鎖之方式，先後於下述所示之時、地竊取被害
    人之汽車：
１．八十六年十月十九日某時，台中市○區○○路一０九巷十五弄六號前，見丑○○
    所有Ｈ５－６０１１號中華箱型車停放在該處，而竊取之。
２．八十六年十二月九日上午某時，在台中市西屯區○○○路附近，竊取丁○○所有
    ＶＸ－１１６１號自用小客車一輛，當日八時許為丁○○發現失竊報警。
３．八十七年二月十八日上午九時許，台中市○○路二之一九六號騎樓，竊取孫琦斌
    所有，借給其妻舅卯○○使用而停放在騎樓下之ＧＵ－７７７６號自用小客車。
４．八十七年十月四日凌晨二時左右，見丙○○所有車牌號碼Ｒ６－７５１６號箱型
    車，停放在台中市○區○○里○○路、南和路口附近，見有機可趁，即竊取該車
    ，得手後將車牌兩面丟棄於彰化縣員林鎮○○路台鳳停車場內。
５．八十七年十月十八日上午，在台中市○○○街二四三號前，偷取乙○○所有ＭＰ
    －３６５９號自用小客車。
６．八十七年十一月二十九日凌晨四時三十分左右，在台中市○區○○路一七二號前
    ，竊取寅○○所有價值約新台幣三十萬元之ＯＪ-６８９６號自用小客車。
７．八十七年十二月十七日凌晨二時許，在台中市○○○路○段六十六號前，竊取癸○○任職之尚通企業股份有限公司所有車牌號碼ＮＩ－６９７２號自用小客車，
    得手後並將車牌號碼兩面丟棄於彰化縣大村鄉連新輪胎旁水溝內。
８．八十七年十二月三十一日凌晨二時許，在台中市○○區○○路一二０號前，竊取
    辛○○所有Ｍ０－７２６７號自用小客車，得手後亦將其車牌兩面丟棄。
９．八十八年一月十六日凌晨二時許，在台中縣沙鹿鎮○○路十之一號，偷取甲○○
    所有停放在該處之ＭＮ-６８３０號客貨兩用自用小客車。
１０、八十八年一月十七日上午凌晨二時左右，見己○○所有車牌號碼ＮＤ-２１６
    ２號自用小客車停放在台中市西區○○○○街五八號前，認有機可趁，乃行竊之
      。
    巳○○竊得各該汽車後，旋將上開編號５、６之豐田牌ＣＡＭＲＹ型、三陽牌喜
    美自小客車，各以顯然低於市價之價格即新台幣（下同）四萬五千元、三萬五千
    元，於竊得當日分別出售予辰○○以為銷贓；並將前揭３所示之白色豐田牌自小
    客車交予其同居人蔡蘭盆使用。嗣於八十七年一月十七日下午四時三十七分許，
    為警於彰化縣員林鎮○○路○段一三一巷十三號前查獲，並扣得其所有Ｔ字型板
    手、鋸子、大小鐵鉗各一支。
二、辰○○係位於彰化縣田中鎮○○路七０三號「偉全汽車修配廠」之負責人，詎其
    明知巳○○向其出售之附表編號５、６之豐田牌ＣＡＭＲＹ型車牌ＭＰ－３６５
    ９、三陽喜美車牌ＯＪ－６８９６號自小客車係來路不明之贓車，竟基於故買贓
    物及偽造文書之概括犯意，先於八十七年十月八日，在其經營之偉人汽車修配廠
    內，以四萬五千元之代價購買前開豐田牌ＭＰ－３６５９號自用小客車後，為出
    售圖利，乃以借屍還魂之方式，於八十七年十月十日或十一日左右，利用其先前
    所蒐購同廠牌、型號之豐田ＣＡＭＲＹ型車號ＱＵ－８９９０號事故車輛，於其
    修配廠內，將有來源證明之事故車車身號碼４ＴＩＳＫ１２ＥＩＮＵ０５８１９
    ４鉛片拆卸，分別釘在上開ＭＰ－３６５９號贓車之方向盤前左上角車身號碼處
    及引擎上，藉此方法偽造車身號碼，以冒充有正當來源之車輛（原有車身號碼為
    ４ＴＩＳＫ２Ｅ４ＰＵ１７５５００），再由辰○○與不知情之員工子○○、壬○○等將事故車之四面門、行李箱蓋、後方向燈拆卸下與該贓車之相關零件互換
    、並加以板金、拷漆後，於八十七年十月七日將該重新組裝後之贓車，以二十六
    萬元之代價出售予張詠彥。嗣於八十七年十一月二十九日，在其經營之偉全汽車
    修配廠內，復以三萬五千元之代價，故買前開三陽喜美ＯＪ－６８９６號自用小
    客車，再於取得該贓車後之二、三日，與其先前向他人購買之同廠牌、型號之Ｐ
    Ｆ－６３２７號（三陽牌喜美）事故車輛，在修配廠內，以其所有之砂輪機、電
    動刻字機各一組、鋼字六組，將買來之三陽牌喜美型贓車引擎號碼Ｄ１５Ｂ0－
    0000000Ｐ號，以砂輪機將之磨平，再以電動刻字機、鋼字打上有來源之
    ＰＦ－６３２７事故車引擎號碼Ｄ１５Ｂ0－0000000號，並將該ＰＦ－
    ６３２７號之車身號碼２ＨＧＥＨ２４６９ＲＨ７００２４６鉛片刮下，換置於
    該買來之贓車上，充當有正當來源證明之車輛，再以二十六萬元售予陳一男，致
    足以生損害於上開各汽車所有人、製造商之信譽及監理機關對車輛管理之正確性
    。嗣於八十八年一月十八日，在上址修配廠為警查獲，並扣得辰○○供偽造上開
    車身號碼用之砂輪機、電動刻字機各一組、鋼字六組。
三、案經彰化縣警察局員林分局報請臺灣彰化地方法院檢察署檢察官偵查起訴。
    理      由
一、訊之上訴人即被告巳○○（下簡稱被告）對於右開時、地行竊之犯罪事實迭次於
    原審及本院審理時坦承不諱，核與被害人丑○○、丁○○、卯○○、乙○○、寅
    ○○、丙○○、尚通企業股份有限公司職員癸○○、辛○○、甲○○、己○○指
    訴被竊之情節相符，復有車輛失竊查詢表、贓物領據、失竊車照片等在卷足憑，
    及扣案Ｔ字型板手、鋸子、大小鐵鉗各一支，在卷可稽，堪認自白與犯罪事實，
    被告巳○○罪證已臻明確，犯行洵堪認定。
二、上訴人即被告辰○○（以下簡稱被告）於本院八十八年八月二十四訊問時固辯稱
    ：伊不知其向同案被告巳○○所購買之二部車輛是贓車，當時有向巳○○要證件
    ，他表示要補但未拿來云云，於八十八年十一月二十三日訊問時又辯稱：只變造
    其中豐田一部云云。但查上訴人辰○○於原審八十八年三月十一日調查時已坦稱
    被告巳○○各以四萬五千元及三萬五千元之代價，出售前開編號５、６二部車給
    他時並未拿證件，伊知道是贓車，且有將二部事故車之車身號碼移改為二部贓車
    之車身號碼，並將ＯＪ－６８９６號之引擎號碼磨平偽刻事故車之號碼等情無訛
    （原審卷二十頁反面、第二十一頁正面），且被告辰○○如何先行購得有來源證
    明之豐田ＣＡＭＲＹ型車號ＱＵ－８９９０號事故車輛，再向被告巳○○購買一
    部完全同廠牌、型式及ＣＣ數、顏色之贓車，再將有來源證明之事故車輛之四面
    門、行李箱蓋、後方向燈與該贓車掉換、組裝，並將有來源之車身號碼鉛片拆下
    分別裝在該贓車之方向盤左前上角車身號碼處及釘在引擎上，佯裝有來源之車輛
    轉售圖利，又如何將其前所蒐購之三陽喜美車牌號ＰＦ－６３２７號之自用小客
    車引擎號碼重新打造在該購得之同廠牌、型式、ＣＣ數之ＯＪ－６８９６號贓車
    上，並將車身號碼換上有來源證明之車身號碼鉛片２ＨＧＥＨ２４６９ＲＨ７０
    ０２４６後出售謀利，復據其於八十八年一月十八日於警訊中供承不諱，並有彰
    化縣警察局八十八年一月十九日彰警刑字第三三八一五號移送書一份附於台灣彰
    化地方法院檢察署八十八年度偵緝第四０號卷第三十五頁、第四十二頁內足憑，
    其於本院八十八年十一月二十三日調查時就車身號碼部分並供稱：伊是將車身號
    碼拆下改到另部車子上（本院卷第七十五頁正面參照），證人寅○○、乙○○於
    警局復分別供承：「引擎號碼、車身號碼均有變造」、「車身不是我所有」（八
    十八年度少連偵字第二十四號第三十七頁、第三十九頁參照），並有扣案之贓車
    、事故車暨砂輪機、電動刻字機各一組及鋼字六組可資佐證，足認被告辰○○於
    警訊中之自白與事實相符，衡諸被告係一專業汽車修配廠，又以蒐購事故車作為
    修理車輛材籿來源之一種，其對車子之市價如何，自較一般人更具有市場之判斷
    力，竟能以顯然低於市價之價格購得上開車輛又未要求車籍證明，顯有贓車之認
    識，其翻異前詞空言不知是贓車，不足採信。至被告於警訊中固陳稱：伊與壬○○、庚○○共同改造ＰＦ－６３２７號小客車，另ＱＵ－８９９０號之改裝是由
    伊與壬○○、子○○三人共同改裝，他們三人均是我指示才參與此二部贓車之藉
    屍還魂工作，非他們本意如此云云，但查壬○○於警訊時即已供有伊去上班時已
    看到ＱＵ－８９９０號、ＰＦ－６３２７號自用小客車，伊當時不知道是贓車，
    伊有幫忙換ＱＵ－８９９０號自用小客車之兩扇門等語；子○○則供陳：偽造引
    擎號碼是辰○○所為，伊做烤漆部分，壬○○幫忙換車門；壬○○於原審八十八
    年三月三十日訊問時亦稱：八十七年十月份受僱於被告辰○○，月薪一萬六千元
    ，曾替老板改裝喜美紅色，伊是拆零件而已；另黃仁盛稱：伊幫忙烤漆而已，不
    知其車為贓車各等語（原審卷第四十三頁反面、四十四頁正面）；且被告巳○○
    亦稱：不認識子○○、壬○○二人，被告辰○○於原審及本院八十八年八月二十
    四日調查時復稱：庚○○、子○○二人不知我變造、壬○○是來學當學徒，他不
    知我在變造（本院八十八年上易字第一九三六號卷第四十一頁反面、第四十二頁
    反面），是本件贓車之買賣既由被告巳○○與辰○○私下接洽，且被告辰○○又
    同時收購事故車作為修車材料之來源，則身為受僱員工之黃仁盛、庚○○及壬○○就該車是否為贓車自非當然得以聞悉，而板金或拆車門或烤漆復係故買贓物後
    之行為，並非偽造車身號碼或引擎號碼構成要件之行為，自難以被告辰○○前後
    不一之供詞，作為壬○○、庚○○及黃仁盛等人有共同參與偽造車身號碼及引擎
    號碼之犯行，被告辰○○於本院一再辯稱：壬○○等人是員工，不知是贓車，應
    堪採信。本件被告二人犯行事證明確，洵堪認定。
三、按刑法第三百二十二條規定以竊盜為常業之罪，指以竊盜為職業者而言，只需有
    賴竊盜為業之意思，而有事實之表現為已足，不以藉竊盜為唯一生活事業為必要
    ，縱令行為人尚有其他事業，亦無礙其以竊盜為常業罪之成立（最高法院七十四
    年度台上字第六五五一號判決意旨參照），經查被告巳○○固辯稱伊被警緝獲，
    所以打零工為業云云，然查被告於偵查中供稱其偷車是要來賣，但沒賣，原本亦
    有想買證件來借屍還魂（八十八年偵緝字第四０號偵卷第十四頁反面），可見其
    偷車之初即欲藉由偷車銷贓或借屍還魂圖利，其於本院審理時復供稱因案被通緝
    不敢找工作，才偷車，但所謂零工之收入並未固定，顯無法資為生活之所需，如
    被告巳○○偷車之目的僅係在代步用，亦無行竊達十部汽車之理，再由被告巳○○將其中竊得之車子出售予被告辰○○以求現，並將其中一部車子交由蔡蘭盆作
    為交通工具，參諸其平均每隔數月即偷竊一輛汽車，短則隔日即又行竊，暨行竊
    次數之頻繁，益足見被告所謂務農或零工收入，並不足供給其生活之支出與需要
    ，其確有以偷車充為其經濟來源之一，並以之為生活事業一部分之意，核其所為
    ，係犯刑法第三百二十二條常業竊盜罪，又被告巳○○前曾犯贓物罪，經本院八
    十二年度上易字第九三三號判處有期徒刑十月，緩刑四年確定，嗣又因犯竊盜罪
    ，經台灣彰化地方法院於八十三年五月五日判處有期徒刑一年二月確定，上開緩
    刑之宣告，因之被撤銷，八十四年二月十五日再因竊盜案件，經台灣台中地方法
    院判處有期徒刑四月確定，於八十五年四月二十六日執行完畢，此亦有臺灣彰化
 地方法院檢察署刑案資料查註紀錄表乙份附卷足按，茲於五年之內再犯本案有期
    徒刑以上之罪，係屬累犯，應依法加重其刑。
四、被告辰○○明知為贓車而故買之行為，係犯刑法第三百四十九條第二項故買贓物
    罪，其前後二次犯行，時間緊接，犯罪構成要件又相當，顯係基於概括犯意而為
    之，為連續犯，應以一罪論並加重其刑，復按汽車引擎號碼及車身號碼均係汽車
    製造廠，就該車所表彰之出廠標誌，以為各別汽車之辨別，顯為表示一定用意之
    證明，依刑法第二百二十條第一項規定，應以私文書論，其將贓車之引擎號碼磨
    除，重新打造事故車之引擎號碼，及將車身號碼拆卸、黏貼於另一汽車上，已具
    有原創性，應屬偽造而非變造，證人張詠彥及陳一男於偵查中亦一再供明：不知
    是贓車改造還魂之車子，並以合法手續購買過戶，此有八十八年一月十九日偵查
    筆錄附於八十八年度少連偵字第二十四號卷足參，是被告辰○○於偽造車身、引
    擎號碼後高價出售予不知情他人並交由買受人駕駛，顯已將該號碼充作合法來源
    之車籍資料，而使陳一男及張詠彥均誤認其所買之車子一切合法並據以辦理過戶
    ，客觀上應認已就該偽造之車身、引擎號碼之內容有所主張而加以行使，並足生
    損害於各該車所有人、汽車製造商之信譽及監理機關對汽車管理之正確性，核犯
    刑法第二百十六條、二百十條、第二百二十條行使偽造私文書罪（最高法院六十
    三年十一月五日、六十三年度第四次刑事庭會議決議及六十六年台上字第一九六
    一號判例、八十六年台上字第四０八０號判決參照）其偽造之低度行為為使之高
    度行為所吸收，不另論罪，其前後二次之偽造行為，時間緊接、犯罪構成要件復
    相當，顯亦係基於概括犯意而為之．為連續犯，應依法以一罪論並加重其刑。公
    訴人就被告辰○○將其前所蒐購之三陽喜美車牌號ＰＦ－６３２７號自用小客車
    之車身號碼鉛片２ＨＧＥＨ２４６９ＲＨ７００２４６刮下，貼在ＯＪ－６８９
    ６號事故車上之偽造車身號碼之犯行部分，固漏未起訴，但因此部分與公訴人業
    經起訴之偽造準私文書之犯行部分，有連續犯之裁判上一罪關係，故本院自得一
    併加以審酌。另公訴人認被告辰○○此部分係犯刑法第二百十六條、第二百十二
    條行使特種文書罪，其起訴法條容有未洽，應予變更。被告辰○○所犯行使偽造
    準私文書罪與故買贓物罪二間互有方法結果之牽連關係，應從一重之行使偽造私
    文書罪處斷。
五、原審予以論科，原非無見，然（一）被告巳○○係基於以竊盜為業之犯意，而於
    短期間內為本案之竊盜行為，並非加重竊盜之連續犯，（二）被告辰○○將原有
    引擎號碼磨除後再重新打造一新號、及將車身號碼卸下後貼在他車上，冒充有正
    當來源之車輛而加以出售，係行使偽造準私文書罪，要非行使變造特種文書罪，
    （三）被告辰○○與受雇員工庚○○、壬○○及黃仁盛彼此間，又各自分工，難
    認渠三人與被告辰○○就此偽造文書之犯行有共同犯意之聯絡，亦無共犯關係，
    ，原審就上開（一〕犯行誤認被告巳○○非常業竊盜，而論以連續加重竊盜罪，
    就上開（二）、（三）部分誤以引擎、車身號碼係刑法第二百十二條之特種文書
    ，且被告辰○○與庚○○、壬○○及黃仁盛互有犯意聯絡，另被告辰○○有偽造
    車身號碼之情事，均有可議之處，被告上訴意旨仍執前詞，指摘原判決不當，雖
    無理由，但原判決既有可議之處，自應由本院予以撤銷改判，爰審酌被告巳○○
    犯罪之動機、目的，行竊方法、手段及所竊得汽車之數目，強行破壞車門、電門
    或鋸斷方向盤（以便取出杖鎖或方向盤鎖），行竊手段，竊得汽車達十輛，對
    被害人財產所造成之嚴重損失；及被告辰○○以低價故買贓車，再由借屍還魂方
    式出售圖利，助長竊盜氣燄及銷贓管道，而汽車已成為目前普遍之交通工具，價
    格不低，被告為個人私利，不惜行竊、改裝圖利，造成被害人財產上之損失及生
    活上之不便，嚴重影響社會治安、犯後坦承犯行已具悔意，被告辰○○並與買主
    張詠彥、陳一男等人達成民事和解退還車款等一切情狀，分別量處如主文所示之
    刑，以示懲儆。另查竊盜犯有犯罪之習慣者，得於刑之執行前，令入勞動場所強
    制工作，竊盜犯贓物犯保安處分條例第三條第一項第一款定有明文。本件被告巳
    ○○有贓物前科，復於八十二年間再犯竊盜罪，經判處有期徒刑一年，再於八十
    四年間因竊盜罪被判處有期徒刑四月，有本院被告全國前案紀錄表一份附卷足稽
    ，其於本案自八十六年十月十九日起至八十八年一月十七日之期間內，又密集行
    竊汽車達十輛，並賴此為業，為期矯治其竊盜習性、使其建立正確之價值觀並習
    得謀生之技能，避免其再度犯罪，併依竊盜犯贓物犯保安處分條例第三條第一項
    第二款、第四條、第五條第一項前段規定宣告於刑之執行前，令入勞動場所強制
    工作三年。扣案之Ｔ字型板手、鋸子、大小鐵鉗各一支係被告巳○○所有供犯罪
    用；扣案之砂輪機、電動刻字機各一組、鋼字六組，係被告辰○○所有，且均供
    渠等犯罪或預備犯罪之用，分據被告二人供明在卷（見原審卷第七十九頁正面、
    八十八年度偵緝字第四十號卷第三十六頁反面），併依刑法第三十八條第一項第
    二款宣告沒收。
據上論結，應依刑事訴訟法第三百六十九條第一項前段、第三百六十四條、第二百九
十九條第一項前段、第三百條、刑法第三百二十二條、第二百十六條、第二百二十條
第一項、第二百十條、第五十五條、第五十六條、第三百四十九條第二項、第四十七
條、第三十八條第一項第二款、竊盜犯贓物犯保安處分條例第三條第一項第二款、第
四條、第五條第一項前段、罰金罰鍰提高標準條例第一條前段，判決如主文。
本案經檢察官戊○○到庭執行職務。
中      華      民      國     八十九     年      八      月    十七    日
                                   臺灣高等法院臺中分院刑事第七庭
                                         審判長法  官  林  榮  龍
                                               法  官  江  錫  麟
                                               法  官  謝  說  容
右正本證明與原本無異。
如不服本判決應於收受送達後十日內向本院提出上訴書狀，其未述上訴之理由者並
得於提起上訴後十日內向本院補提理由書（均須按他造當事人之人數附繕本）。
                                               書記官  黃  薰  慧
中      華      民      國     八十九     年      八      月    十八    日
                                                                        Ｄ

司法院資訊處製作；財團法人民間司法改革基金會備份。
